臺灣高等法院高雄分院民事裁定　　　　100年度消債抗字第4號
再抗告人　　花旗（台灣）商業銀行股份有限公司
法定代理人　管國霖
訴訟代理人　何岳儒律師
　　　　　　林森永
相　對　人　謝國仙
上列再抗告人因與相對人間聲請更生程序，對於民國100 年4 月
28日臺灣高雄地方法院99年度消債抗字第221 號所為第二審裁定
提起再抗告，本院裁定如下：
    主  文
再抗告駁回。
再抗告程序費用新臺幣壹仟元由再抗告人負擔。
    理  由
一、再抗告意旨略以：原裁定雖以相對人申辦信用貸款，係用以
    支付房貸債務，尚難認屬投機或浪費之行為，而裁定相對人
    免責。然相對人所申貸之50萬元信用貸款，並非全用以支付
    房貸，顯見其係未妥為衡量自己資力，而濫為借款供花費，
    顯有投機、浪費之行為及心態，應已符合消費者債務清理條
    例（下稱消債條例）第134 條第1 項第4 款不免責之要件，
    原裁定准予免責，顯係限縮「奢侈浪費」之解釋而有適用法
    規不當之情事，且此項法律見解之爭執，非屬個案，而具有
    原則上之重要性，爰提起再抗告，請求廢棄原裁定等語。
二、按對於抗告法院之裁定，除有涉及法律見解具有原則上之重
    要性者外，不得再為抗告，為消債條例第11條第3 項所明定
    。所謂法律見解具有原則上之重要性，係指該事件所涉及之
    法律問題意義重大，而有加以闡釋之必要者而言。倘所涉非
    訟爭之法律關係或不具原則上之重要性者，自不得許其提起
    再抗告。經查，消債條例第134 條第1 項第4 款所謂浪費或
    投機行為，因不確定法律概念，故尚難有統一之客觀標準，
    而應就個案債務人發生債務之原因、款項之用途及工作收入
    之情況等具體事實而為認定，以避免債務人利用消債條例為
    免責之道德風險，並落實保障債務人得重建更生之立法目的
    。則就上開條文在法律規範之意義及適用時應斟酌之情事，
    依上開說明，已甚明確。故債務是否因奢侈浪費或投機行為
    所致，應屬實實認定問題，而非法律見解之爭議，並不符合
    再抗告之要件。
三、又相對人係於86年5 月14日向再抗告人申辦50萬元之信用貸
    款，時間係在相對人所經營之電器行於86年8 月27日歇業不
    久前，而依再抗告人所提出之貸款繳納明細資料（見原審卷
    第29～129 頁），相對人自87年9 月間起，每月應繳納之房
    貸本息為新台幣（下同）38,121元，相對人均按期繳納，而
    信用貸款之50萬元，係自88年2 月間始陸續動支，並陸續清
    償，至同年12月間始動支額滿，且此期間每月應繳納之房貸
    ，相對人亦均按期繳納，直至89年6 月間始未能按期清償，
    況相對人於電器行歇業前之相當時日，每月收入當已因電器
    行經營不善而減少，而相對人每月不僅須支付必要生活費用
    ，尚須償還房貸本息，可見相對人所稱信用貸款大都用以支
    付房貸及生活開支，即屬有據，亦與常情相符。就此而言，
    相對人申辦之信用貸款，既係用以支付房貸債務及生活開支
    ，自難認係屬投機或浪費之行為。而相對人現積欠之款項，
    除上開信用貸款外，僅為房貸債務經拍賣後之不足額，就債
    務之性質，應屬正當借貸及投資經營行為所生債務，尚難認
    係浪費或投機之行為所致。則再抗告人稱係浪費或投機行為
    ，而不符合免責要件，自不足採，併予說明。
四、綜上所述，原法院以相對人並無浪費或投機之行為，而認相
    對人應予免責，並駁回再抗告人之抗告，係本於取捨證據、
    認定事實之職權行使所為論斷，亦符合條文之規範目的。再
    抗告人所陳上開理由，係屬原法院具體個案認定事實是否適
    當之問題，並無所涉及之法律見解具有原則上之重要性之情
    事。故再抗告意旨指摘原裁定不當，求予廢棄，於法不合，
    應予駁回。
五、據上論結，本件再抗告為不合法。依消費者債務清理條例第
    15條、民事訴訟法第495 條之1 第2 項、第481 條、第444
    條第1 項、第95條、第78條，裁定如主文。
中    華    民    國    100   年    7     月    27    日
                            民事第五庭
                                審判長法官 簡色嬌
                                法      官 陳真真
                                法      官 林紀元
以上正本證明與原本無異。
本件不得抗告。
中    華    民    國    100   年    7     月    27    日
                                書  記  官 吳華榮